【裁判字號】    97,易,2144
【裁判日期】    980422
【裁判案由】    偽造文書
【裁判全文】
臺灣臺南地方法院刑事判決              97年度易字第2144號
公  訴  人  臺灣臺南地方法院檢察署檢察官
被      告  甲○○
上列被告因偽造文書案件，經檢察官提起公訴（97年度偵字第
14591號），本院判決如下：
    主  文
甲○○共同犯行使使公務員登載不實文書罪，處有期徒刑伍月，
如易科罰金，以新臺幣壹仟元折算壹日，減為有期徒刑貳月又拾
伍日，如易科罰金，以新臺幣壹仟元折算壹日。
    事  實
一、甲○○意圖賺取不法利益，居中介紹均無結婚真意之丙○○
    及中文姓名為葉大雄之泰國籍男子PHUMEE PRAKRONG（均另
    為職權不起訴處分）認識，三方並約定由甲○○提供泰國之
    來回機票、住宿及新台幣（下同）6萬元予丙○○，作為丙
    ○○赴泰國與葉大雄假結婚，以便葉大雄得以來台灣居留工
    作之對價；葉大雄則應支付甲○○18萬元。商議既定，丙○
    ○、葉大雄及甲○○即基於行使使公務員登載不實文書之犯
    意聯絡，由甲○○安排丙○○於93年2月間前往泰國與葉大
    雄假結婚，並在當地政府機關辦理結婚登記，再將前開二人
    結婚證書（結婚日為93年2月12日）及相關文件向我國外交
    部駐泰國台北經濟文化辦事處申請認證後，由丙○○攜回台
    灣。同年3月3日甲○○陪同丙○○至台中市王氏翻譯社拿取
    前開結婚證書及相關文件之中文翻譯後，丙○○隨之與葉大
    雄姊姊至台中縣后里鄉戶政事務所，填載不實之結婚登記申
    請書，檢附上開當地結婚登記文件及翻譯，辦理與葉大雄結
    婚之戶籍登記，使該戶政事務所承辦公務員將「民國93年2
    月12日與泰國人葉大雄結婚」、「丙○○配偶葉大雄」等不
    實事項登載於職務上所掌之戶籍謄本，足以生損害於戶政機
    關對戶籍管理之正確性。嗣93年3月12日葉大雄以依親名義
    入境臺灣，又於同年8月6日檢具記載結婚事項之戶籍謄本向
    台中縣警察局申請中華民國外僑居留證，使該管公務員將二
    人為夫妻關係之不實事項登載於其職務上所掌管之電子記錄
    ，足生損害於警察機關對外僑居留管理之正確性。迄至97年
    3月19日，因葉大雄行蹤不明年餘，丙○○自行前往移民署
    臺南市專勤隊報案，始為該隊查獲上情。
二、案經內政部入出國及移民署專勤事務第二大隊臺南市專勤隊
    報告臺灣臺南地方法院檢察署檢察官。
    理  由
一、按「被告以外之人於審判外之言詞或書面陳述，除法律有規
    定者外，不得作為證據。」；又「被告以外之人於審判外之
    陳述，雖不符前四條之規定，而經當事人於審判程序同意作
    為證據，法院審酌該言詞陳述或書面陳述作成時之情況，認
    為適當者，亦得為證據。」，刑事訴訟法第159條第1項、第
    159條之5第1項分別定有明文。經查證人丙○○、葉大雄警
    詢及偵查中具結證言，及內政部入出國及移民署專勤事務第
    二大隊臺南市專勤隊97年12月20日移署專二南市智字第
    0970085561號函雖均為被告審判外之陳述，惟既經被告於本
    院審判程序表示同意作為證據，且上開二證人所述及函示內
    容相符，審酌其作成時之情況，應無不當，參照首揭法條規
    定，得為證據。
二、訊據被告矢口否認上開犯行，辯稱伊僅介紹丙○○與葉大雄
    之姐姐認識，丙○○與葉大雄結婚與伊無關，且未曾向葉大
    雄收取18萬元云云。經查證人丙○○、葉大雄均證述二人未
    有結婚的真意，係由被告介紹假結婚，以使葉大雄依親來台
    居留工作。丙○○另稱被告允諾給予人頭費6萬元，以及免
    費招待至泰國旅遊，乃同意赴泰國與葉大雄假結婚，並回台
    辦理結婚登記，幫忙葉大雄來台居留工作。先於93年2月間
    赴泰國與葉大雄結婚，在當地辦理結婚登記，嗣又與葉大雄
    姐姐去台中后里辦理與葉大雄之結婚戶籍登記；而結婚證書
    及有關文件翻譯本則由被告陪同拿取的。被告原來自稱「林
    小姐」，但伊曾陪同被告就醫，曾聽聞護理人員稱呼被告「
    甲○○」，且員警提示之甲○○口卡即林小姐本人（警卷第
    1 至11頁、偵卷第9至14頁、本院卷第37至41頁）。證人葉
    大雄則稱當時為在台外勞，被告向其表示介紹人頭老婆，代
    價含後謝共18萬元，與丙○○假結婚之目的係為來台居留工
    作，被告口卡之人即假結婚之仲介，丙○○赴泰國時及居留
    證辦妥時分別以ATM轉帳方式匯款給友人，再由友人轉給被
    告，前後共二次為11萬、7萬元，合計18萬元等語（警卷第
    12 至15頁、偵卷第9至14頁）；復有卷附丙○○個人戶籍資
    料查詢結果及戶籍謄本、丙○○與葉大雄出境紀錄、葉大雄
    外僑居留資料、外國人居留停留案件申請表、結婚戶籍登記
    申請書、泰國政府核發之結婚證書及其翻譯，以及內政部入
    出國及移民署專勤事務第二大隊臺南市專勤隊97年12月20日
    移署專二南市智字第0970085561號函可憑。被告雖辯稱僅介
    紹證人丙○○與葉大雄之姐姐認識，丙○○與葉大雄結婚與
    伊無關，然倘如被告所辯，被告何以陪同丙○○拿取結婚證
    書及相關文件之翻譯本，以資丙○○及葉大雄辦理結婚戶籍
    登記，遑論丙○○與葉大雄並無結婚真意，辦理結婚戶籍登
    記，無非為使葉大雄得以入境居留工作。被告前揭所辯顯無
    可採，其上開犯行洵堪認定。
二、核被告所為，係犯刑法第216條、第214條之行使使公務員登
    載不實文書罪。被告使公務員將丙○○、葉大雄夫妻關係登
    載於戶籍資料及警察局之電子紀錄，均屬使公務員登載不實
    罪，惟該二行為係基於使葉大雄入境居留之單一犯意所為，
    且各行為之獨立性極為薄弱，依一般社會健全觀念，難以強
    行分開，在刑法評價上，合為包括之一行為予以評價之接續
    犯，較為合理；且其使公務員登載不實之低度行為應為行使
    之高度行為所吸收，不另論罪。又被告與丙○○、葉大雄間
    ，有犯意之聯絡及行為之分擔，為共同正犯，爰審酌被告貪
    圖不法利益，竟以假結婚之手段，讓外籍人士非法居留境內
    ，影響政府對於戶籍及外籍人士管理之正確性，增加社會秩
    序維護之困難，以及其犯後飾詞狡辯之態度等一切情狀，量
    處如主文示之刑，併諭知易科罰金之折算標準。又被告上開
    所犯在96年4月24日前，且其罪名及宣告刑悉合於中華民國
    96 年罪犯減刑條例減刑要件，乃減其刑，並諭知易科罰金
    之折算標準。
據上論斷，應依刑事訴訟法第299條第1項前段，刑法第28條、第
216條、第214條、第41條第1項前段，刑法施行法第1條之1，中
華民國96年罪犯減刑條例第2條第1項、第7條，判決如主文。
本案經檢察官乙○○到庭執行職務
中    華    民    國    98    年    4     月    22    日
                  刑事第十二庭  法  官  魏玉英
以上正本證明與原本無異
如不服本判決應於收受本判後10日內向本院提出上訴書狀，並應
敘述具體理由。其未敘述上訴理由者，應於上訴期間屆滿後20日
內向本院補提理由書狀（均須按他造當事人之人數附繕本）「切
勿逕送上級法院」。
                                書記官  曾盈靜
中    華    民    國    98    年    4     月    23    日
附錄本案論罪科刑法條全文
中華民國刑法第216條
行使第210條至第215條之文書者，依偽造、變造文書或登載不實
事項或使登載不實事項之規定處斷。
中華民國刑法第214條
明知為不實之事項，而使公務員登載於職務上所掌之公文書，足
以生損害於公眾或他人者，處3年以下有期徒刑、拘役或500元以
下罰金。


司法院資訊處製作；財團法人民間司法改革基金會備份。
